【裁判字號】    97,訴,351
【裁判日期】    970521
【裁判案由】    妨害公務等
【裁判全文】
臺灣新竹地方法院刑事判決               97年度訴字第351號
公  訴  人  臺灣新竹地方法院檢察署檢察官
被      告  甲○○
上列被告因妨害公務等案件，經檢察官提起公訴（96年度偵字第
7370號），合議庭裁定由受命法官改依簡式審判程序審理，本院
判決如下：
    主  文
甲○○犯如附表所示肆罪，所犯罪名、主刑、易科罰金之折算標
準及應執行刑，均如附表所示。
    事  實
一、甲○○明知飲酒過量會導致不能安全駕駛動力交通工具，於
    民國96年12月5 日19時許在位於新竹縣寶山鄉某處之檳榔攤
    飲用酒類，迄同日21時許飲畢已達不能安全駕駛動力交通工
    具之程度後，仍基於酒後危險駕車之犯意，駕駛車牌號碼XO
    ─2377號（車牌已遭註銷，當時未懸掛車牌）之自用小客車
    自上開處所出發，而於道路上行駛，置路上不特定行人及車
    輛之公共安全於不顧，於行經新竹縣寶山鄉○○路58號前時
    ，差點撞上當時已經下班，並未執行勤務，而行經該處之新
    竹縣政府警察局竹東分局寶山分駐所警員乙○○，乙○○見
    狀乃開車尾隨甲○○，於位於新竹縣寶山鄉○○路124 號對
    面之「美少女檳榔攤」前將甲○○攔下，向甲○○表明其為
    警察之身分，且質問甲○○是否有喝酒等語，詎甲○○以「
    我有喝酒阿，我喝酒關你屁事，警察我也照打」等語回應乙
    ○○，並持「宥銓機車行」置放於路旁之輪胎欲追打乙○○
    ，乙○○隨即打電話回派出所報案，請求同事前來取締，嗣
    於同日21時30分許寶山分駐所警員梁茂福及林銘忠2 人，駕
    駛車號DM─8422號巡邏警車到場，警員梁茂福見甲○○果有
    酒後駕車之情事，乃依法欲請甲○○回所進行酒測並接受偵
    訊，詎甲○○竟基於妨害公務之犯意，以徒手推擠拉扯梁茂
    福之強暴方式，妨害梁茂福執行該項職務（未成傷），另並
    基於侮辱公務員之犯意，於上開不特定人得以共見共聞之場
    所，接續以「幹你娘」等言語公然侮辱正在依法執行職務之
    警員梁茂福、林銘忠多次（起訴書贅載乙○○，應予更正，
    另對梁茂福、林銘忠個人犯公然侮辱罪部分，未據提出告訴
    ），嗣甲○○經警員梁茂福、林銘忠逮捕坐上警車後，因心
    中仍然不滿，竟另基於毀損公物之犯意，以雙腳踹警車車門
    及車窗，造成上開警車右後車門凹陷變形、右後車窗玻璃碎
    裂損壞，嗣甲○○經警帶回新竹縣政府警察局竹東分局寶山
    分駐所施以酒精濃度呼氣測試，酒精濃度乃達每公升0.83毫
    克，因而查獲上情。
二、案經新竹縣政府警察局竹東分局報請臺灣新竹地方法院檢察
    署檢察官偵查後提起公訴。
    理  由
一、本件被告甲○○所犯為死刑、無期徒刑或最輕本刑為3 年以
    上有期徒刑以外之罪，其於準備程序中就被訴事實為有罪之
    陳述，經法官告知簡式審判程序之旨，並聽取公訴人之意見
    後，依刑事訴訟法第273 條之1 第1 項規定，合議庭裁定由
    受命法官獨任進行簡式審判程序，合先敘明。
二、上開犯罪事實，業據被告於本院審理中坦承不諱，核與證人
    乙○○、梁茂福於偵查中證述之情節大致相符，且有刑法第
    185 條之3 案件測試觀察紀錄表、汽機車駕駛人酒後生理協
    調平衡檢測紀錄表、酒精濃度測定紀錄表及新竹縣警察局舉
    發違反道路交通管理事件通知單、監視器翻拍照片7 幀、現
    場照片2 幀、車損照片4 幀、乙○○製作之報告書1 份在卷
    可稽，被告之自白乃與事實相符，堪信為真實，其犯行堪予
    認定，應依法論科。
三、論罪與科刑：
  (一)按刑法第135 條第1 項之妨害公務罪，以行為人對於公務員
    依法執行職務時，施以強暴、脅迫，即屬當之；所稱「強暴
    」，係指一切有形力即物理力之行使而言，不問其係對人或
    對物為之均包括在內（最高法院82年度台上字第608 號判決
    意旨可資參照），本件被告甲○○對警員梁茂福以徒手推擠
    拉扯之方式，妨害梁茂福執行取締酒駕之勤務，應屬以強暴
    方式妨害警員執行職務；另按刑法第138 條之毀損公務員職
    務上掌管之物品罪，只要對於公務員職務上所掌管之物品，
    有毀棄、損壞、隱匿或致令不堪用之任一行為，罪即成立，
    不以兼具為限（最高法院88年台上字第3742號判決意旨參照
    ），所謂「毀棄」，係指根本毀滅物之存在，「損壞」則係
    損害破壞，使物之外形發生重大變化，使其效用全部或一部
    喪失，「致令不堪用」則係行為人以毀棄、損壞以外之其他
    方法，雖未毀損原物，然業使其物之效用嚴重減損或喪失而
    達不復使用之程度，本件被告以暴力腳踢之方式踹警車車門
    及車窗，已造成上開警車右後車門凹陷變形、右後車窗玻璃
    碎裂損壞，業據證人梁茂福於偵查中證述明確，且有現場照
    片在卷可稽，則該車門外形產生重大變形，已喪失關閉及外
    表美觀造型，該車窗玻璃除喪失美觀造型外，另亦已無法協
    助駕駛人發揮擋風遮雨等功能，是被告之行為已屬「損壞」
    物品之程度。
  (二)故核被告上開所為，係分別犯刑法第185 條之3 不能安全駕
    駛動力交通工具罪、第135 條第1 項妨害公務罪、刑法第14
    0 條第1 項前段侮辱公務員罪及刑法第138 條損壞公務員職
    務上掌管之物品罪。被告多次以「幹你娘」辱罵警員梁茂福
    、林銘忠，時間緊接，侵害相同之國家法益，顯係利用同一
    犯罪機會為之，應論以接續犯之單純1 罪；又刑法第140 條
    侮辱公務員罪，屬妨害國家公務之執行，為侵害國家法益，
    並非侵害個人法益之犯罪，如對於公務員2 人以上依法執行
    職務時，當場侮辱，仍屬單純一罪，並無刑法第55條想像競
    合犯之法例適用（最高法院85年度台非字第238 號判例意旨
    參照），故本件被告甲○○同時辱罵依法執行職務之警員梁
    茂福、林銘忠，應論以單純1 個侮辱公務員罪。又被告所觸
    犯上開4 罪，犯意各別，行為互異，應分論併罰，公訴人認
    被告甲○○所犯妨害公務罪、侮辱公務員2 罪，係出於同一
    妨害公務犯意所為，為想像競合犯，應從一重之妨害公務執
    行罪處斷等語，然查：被告以強暴方式妨害警員梁茂福執行
    公務，及出言侮辱警員梁茂福、林銘忠，二者客觀上顯然可
    以區分為數行為，又對警員施強暴目的係為妨害公務，對警
    員口出穢言目的係為侮辱警員，犯意亦非同一，該2 罪應屬
    數罪關係，而非想像競合關係，檢察官所認乃有誤會。爰審
    酌被告酒醉駕車，無視公眾行之安全，復於員警依法執行逮
    捕勤務時施強暴，妨害國家公權力之行使，並無故對於依法
    執行公務之警員當場出言侮辱，又損壞公務員職務上掌管物
    品之行為，情節非輕，惟念其於本院審理中坦承犯罪，態度
    良好，又其與妻子離異，現尚須扶養兩名小孩，家庭經濟負
    擔沉重，亦有其提出之全戶戶籍資料、清寒證明在卷可稽，
    是被告本次應係酒後一時失慮所為等一切情狀，分別量處如
    主文所示之刑，並均諭知易科罰金之折算標準，及就附表編
    號2 至4 同種類之刑定其應執行刑，並諭知定執行刑後易科
    罰金之折算標準。
  (三)另公訴意旨略以：新竹縣政府警察局竹東分局寶山分駐所警
    員乙○○駕車行經新竹縣寶山鄉○○路58號時，見甲○○所
    駕駛之前開車輛未懸掛車牌，且有蛇行、逆向等客觀合理判
    斷疑有酒後駕駛犯行之情況，隨即予以攔停，並告知警察身
    份，惟甲○○竟基於妨害公務之犯意，對於警員乙○○依法
    執行職務實施攔停查證身份時，拒絕配合，以「我有喝酒阿
    ，我喝酒關你屁事，警察我也照打」等加害身體之言語恫嚇
    乙○○，並持「宥銓機車行」置放於路旁之輪胎欲追打乙○
    ○，因認被告對於乙○○亦涉犯刑法第135 條第1 項妨害公
    務罪嫌等語，然按：「警察每日勤務時間為二十四小時，其
    起訖時間自零時起至二十四時止。零時至六時為深夜勤，十
    八時自二十四時為夜勤，餘為日勤。勤務交接時間，由警察
    局定之。服勤人員每日勤務以八小時為原則，每週以四十四
    小時為度；必要時，得視實際情形酌量延長之。服勤人員每
    週輪休全日一次，外宿二次，遇有臨時事故得停止之；並得
    視治安狀況需要，在勤務機構待命服勤。前項延長服勤、停
    止輪休或待命服勤之時間，酌予補假。」、「服勤時間之分
    配，以勤四、息八為原則，或採其他適合實際需要之時間分
    配。聯合服勤時間各種勤務方式互換，應視警力及工作量之
    差異，每次二至四小時，遇有特殊情形，得縮短或延伸之。
    但勤區查察時間，得斟酌勞逸情形每日二至四小時。服勤人
    員每日應有連續八小時之睡眠時間，深夜勤務以不超過四小
    時為度。但有特殊任務，得變更之。」，警察勤務條例第15
    條、第16條分別定有明文，顯見警察執行勤務之時間乃有一
    定之劃分及分配，警察於執行勤務以外之時間，縱遇犯罪情
    狀挺身協助處理，因非屬於公務員依法執行職務之勤務時間
    ，仍非屬依法執行職務。經查：本件案發時，警員乙○○並
    未值班，係因於下班時間前往新竹縣寶山鄉○○路58號附近
    欲購買晚餐，險遭被告所駕駛之上開自小客車擦撞，方上前
    質問被告是否酒後駕車等情，業據證人乙○○於偵查中證述
    明確，且有其出具之偵查報告1 紙在卷可稽，乙○○當時既
    然並非執行勤務，則被告對其雖有上開凶惡言語回應，或持
    輪胎追打之行為，仍難認構成妨害公務，惟此部分如果成立
    犯罪，因與被告對警員梁茂福所犯妨害公務罪犯行，時間緊
    接，侵害同一國家法益，顯係利用同一犯罪機會為之，而應
    為接續犯之單純1 罪關係，本院爰不另於主文為無罪之諭知
    ，併此敘明。
據上論斷，應依刑事訴訟法第273 條之1 第1 項、第299 條第1
項前段，刑法第135 條第1 項、第138 條、第140 條第1 項前段
、第185 條之3 、第51條第5 款、第41條第1 項前段，刑法施行
法第1 條之1 ，判決如主文。
本案經檢察官張凱絜到庭執行職務。
中    華    民    國    97    年    5     月    21    日
                      刑事第二庭  法  官  蔡川富
以上正本證明與原本無異。
如不服本判決應於收受本判決後10日內向本院提出上訴書狀，上
訴書狀應敘述具體理由。上訴書狀未敘述上訴理由者，應於上訴
期間屆滿後20日內補提理由書狀於本院 (均須按他造當事人之人
數附繕本 )「切勿逕送上級法院」。
中    華    民    國    97    年    5     月    21    日
                                  書記官  陳秀子
附表：
┌──┬─────────┬──────────────┬─────┐
│編號│    所犯法條      │        主     文           │定應執行刑│
├──┼─────────┼──────────────┼─────┤
│1   │刑法第185條之3    │甲○○犯不能安全駕駛動力交通│無定應執行│
│    │                  │工具罪，處拘役伍拾日，如易科│刑問題。  │
│    │                  │罰金，以新台幣壹仟元折算壹日│          │
│    │                  │。                          │          │
├──┼─────────┼──────────────┼─────┤
│2   │刑法第135條第1項  │甲○○犯妨害公務執行罪，處有│應執行有期│
│    │                  │期徒刑參月，如易科罰金，以新│徒刑陸月，│
│    │                  │台幣壹仟元折算壹日。        │如易科罰金│
├──┼─────────┼──────────────┤，以新台幣│
│3   │刑法第140 條第1 項│甲○○犯侮辱公務員罪，處有期│壹仟元折算│
│    │前段              │徒刑貳月，如易科罰金，以新台│壹日。    │
│    │                  │幣壹仟元折算壹日。          │          │
├──┼─────────┼──────────────┤          │
│4   │刑法第138條       │甲○○犯損壞公務員職務上掌管│          │
│    │                  │之物品罪，處有期徒刑參月，如│          │
│    │                  │易科罰金，以新台幣壹仟元折算│          │
│    │                  │壹日。                      │          │
└──┴─────────┴──────────────┴─────┘
附錄本案論罪科刑法條全文：
中華民國刑法第185條之3
服用毒品、麻醉藥品、酒類或其他相類之物，不能安全駕駛動力
交通工具而駕駛者，處一年以下有期徒刑、拘役或科或併科十五
萬元以下罰金。
中華民國刑法第135條
（妨害公務執行及職務強制罪）對於公務員依法執行職務時，施
強暴脅迫者，處3 年以下有期徒刑、拘役或3 百元以下罰金。
意圖使公務員執行一定之職務或妨害其依法執行一定之職務或使
公務員辭職，而施強暴脅迫者，亦同。
犯前二項之罪，因而致公務員於死者，處無期徒刑或7 年以上有
期徒刑；致重傷者，處3 年以上、10年以下有期徒刑。
中華民國刑法第140條
（侮辱公務員公署罪）於公務員依法執行職務時，當場侮辱，或
對於其依法執行之職務公然侮辱者，處6 月以下有期徒刑、拘役
或1 百元以下罰金。
對於公署公然侮辱者亦同。
中華民國刑法第138條
（妨害職務上掌管之文書物品罪）毀棄、損壞或隱匿公務員職務
上掌管或委託第三人掌管之文書、圖畫、物品，或致令不堪用者
，處5 年以下有期徒刑。


司法院資訊處製作；財團法人民間司法改革基金會備份。
